【裁判字號】    98,交聲,249
【裁判日期】    980527
【裁判案由】    違反道路交通管理處罰條例聲明異議
【裁判全文】
臺灣新竹地方法院交通事件裁定         98年度交聲字第249號
移送機關  交通部公路總局新竹區監理所新竹市監理站
異議人即
受處分人  甲○○
上列受處分人因違反道路交通管理處罰條例案件，對於交通部公
路總局新竹區監理所新竹市監理站民國98年4 月6 日所為之竹監
新四字第裁51-Z00000000號違反道路交通管理事件裁決書，聲明
異議，本院裁定如下：
    主  文
原處分關於甲○○酒精濃度超過規定標準，吊扣駕駛執照十二個
月部份之處分撤銷。
    理  由
一、原處分意旨略以：異議人即受處分人甲○○於民國98年4 月
    5 日2 時12分許駕駛車號HS-9066 號自用小客貨車，行經國
    道1 號北上93.5公里處，因有「汽車駕駛人酒精濃度超過規
    定標準」之違規行為，經國道公路警察局第二警察隊楊梅分
    隊員警填製公警局交字第Z00000000 號舉發違反道路交通管
    理事件通知單（下稱舉發通知單），爰依道路交通管理處罰
    條例第35條第1 項第1 款之規定，裁處異議人罰鍰新台幣（
    下同）19500 元，吊扣駕駛執照12個月，並施以道路交通安
    全講習。
二、聲明異議意旨略以：伊對於上開酒駕違規之事實並不爭執，
    惟伊違規當時係駕駛自用小客貨車，原處分機關卻將其職業
    小客車駕照吊扣12個月，伊全家老小皆仰賴伊駕駛職業小客
    車之工作維持生計，此處分將使其無法繼續工作，全家生活
    皆會陷入困境，爰聲明異議，請求撤銷原處分此部分之處分
    等語。
三、按「汽車駕駛人，駕駛汽車經測試檢定酒精濃度超過規定標
    準者，處新臺幣15,000元以上60,000元以下罰鍰，並當場移
    置保管其車輛及吊扣其駕駛執照1 年‧‧‧。」，道路交通
    管理處罰條例第35條第1 項第1 款定有明文；又「汽車駕駛
    人飲用酒類或其他類似物後其吐氣所含酒精濃度超過每公升
    0.25毫克或血液中酒精濃度超過0.05% 以上者，不得駕車」
    ，道路交通安全規則第114 條第2 款亦定有明文。
四、而「汽車駕駛人，因違反本條例及道路交通安全規則之規定
    ，受吊銷駕駛執照處分時，吊銷其持有各級車類之駕駛執照
    。」道路交通管理處罰條例第68條定有明文，前揭規定係於
    94年12月14日修正公布，並於95年3 月1 日施行，修正前之
    道路交通管理處罰條例第68條係規定「汽車駕駛人，因違反
    本條例及道路交通安全規則之規定，受吊扣或吊銷駕駛執照
    處分時，吊扣或吊銷其持有各級車類之駕駛執照」，與修正
    前同條文相比較，係將原規定之吊扣行為人所持有之各級車
    類駕駛執照等規定刪除，考其修正理由，乃舊法將違規駕駛
    人所持有各級車類之駕駛執照一併吊扣，失之過酷，影響人
    民工作及生活甚鉅，故修正後乃規定吊扣駕駛執照處分時，
    不再吊扣其持有各級車類之駕駛執照，僅於受吊銷駕駛執照
    處分時，始吊銷其持有各級車類之駕駛執照。
五、經查：
  (一)異議人於上開時間駕駛上開「自用小客貨車」，行經上址，
    有「汽車駕駛人酒精濃度超過規定標準」之違規情事，為其
    所不爭執，並有國道公路警察局第二警察隊警員吳道文依法
    填製公警局交字第Z00000000 號舉發違反道路交通管理事件
    通知單、交通部公路總局新竹區監理所新竹市監理站98年4
    月6 日竹監新四字第裁51-Z00000000號裁決書影本各1 紙附
    卷可稽。
  (二)本件受處分人係於96年12月28日取得小型車普通駕駛執照，
    又於97年8 月8 日取得小型車職業駕駛執照，即異議人於本
    案違規時係領有小型車職業駕駛執照，未再持有原來較低級
    之小型車普通駕駛執照等節，有新竹市監理站檢送本院之汽
    車駕駛人駕照基本資料、本院依職權調閱之汽車駕駛人資料
    在卷可稽，而異議人受處分之違規行為係發生於98年4 月5
    日，依修正後之道路交通管理處罰條例第68條之規定，既將
    「吊扣」部分刪除，依前開說明，駕駛人受吊扣駕駛執照處
    分時，應不再吊扣其持有各級車類之駕駛執照，故原處分機
    關於作成吊扣駕駛執照處分時，應就行為人所應吊扣之駕駛
    執照種類予以限定，即僅得吊扣異議人違規當時所駕駛車輛
    之駕駛執照，始符依法行政原則。是異議人於違規時雖因領
    有小型車職業駕駛執照而具有駕駛普通小型車之資格，然其
    本件係駕駛自用小客貨車違規，依法所受之處分應為限制其
    駕駛普通小型車之權利，而非限制異議人駕駛職業小型車之
    權利，原處分機關僅因異議人於違規時並未領有小型車普通
    駕駛執照可供吊扣，無視現行道路交通管理處罰條例第68條
    之修法意旨，仍依該條修正前之規定吊扣異議人小型車職業
    駕駛執照，顯已逾越現行道路交通管理處罰條例第68條之規
    範意涵及範圍，而有違誤。
六、從而，異議人就原處分機關此部分之處分聲明異議，為有理
    由，應由本院將此部分之處分撤銷；又因基於一人一照之原
    則，無可再換發較低一級車類駕駛執照辦理吊扣事宜，亦據
    交通部公路總局新竹區監理所新竹市監理站97年 9月16日竹
    監新字第0970007338號函函覆本院在卷，故本案異議人既無
    小型車普通駕駛執照可供執行吊扣，本院自毋庸就此撤銷部
    分再為吊扣小型車普通駕駛執照之諭知。至於原處分機關裁
    處異議人19500元罰鍰及施以道路安全講習部分，均無違誤
    ，亦未違反比例原則，且未在異議人異議範圍，此觀諸聲明
    異議狀自明，本院亦毋庸裁駁，附此敘明。
七、據上論斷，依道路交通案件處理辦法第20條前段，裁定如主
    文。
中    華    民    國    98    年    5     月    27    日
                  交通法庭  法  官  蔡川富
以上正本證明與原本無異。
如不服本裁定，應於裁定送達後5日內向本院提出抗告狀。
中    華    民    國    98    年    5     月    27    日
                            書記官  朱苑禎


司法院資訊處製作；財團法人民間司法改革基金會備份。
